臺灣南投地方法院刑事判決　
110年度交易字第58號
公  訴  人  臺灣南投地方檢察署檢察官  
被      告  郭烏妹


選任辯護人  李國豪律師
上列被告因過失傷害案件，經檢察官提起公訴（110年度偵字第5
3號），被告在本院準備程序進行中就被訴事實為有罪之陳述，
本院合議庭裁定由受命法官獨任依簡式審判程序，判決如下：
    主  文
郭烏妹無駕駛執照駕車犯過失傷害罪，處有期徒刑參月，如易科
罰金，以新臺幣壹仟元折算壹日。
    事  實
一、郭烏妹無駕駛執照，竟於民國109年5月6日8時54分許，騎乘
    車牌號碼000-0000號普通重型機車，沿南投縣草屯鎮文化街
    由東往西方向行駛，行駛至南投縣○○鎮○○街00號對面南側之
    文化街路口（下稱本案路口），欲左轉文化街由北往南方向
    行駛，適黃增荣（涉嫌過失傷害部分，另經檢察官為不起訴
    處分）騎乘車牌號碼000-000號普通重型機車，沿南投縣草
    屯鎮文化街由南往北方向直行至本案路口，郭烏妹應注意不
    得跨越雙黃線行駛，且應依行車方向行駛，不得逆向行駛，
    竟跨越雙黃線後逆向斜穿馬路左轉，郭烏妹之機車車頭撞擊
    黃增荣之機車右側車身，黃增荣人車倒地後受有右側鎖骨粉
    碎性骨折、右側胸臂挫傷併第三、五、六肋骨骨折、右肩及
    右足擦挫傷之傷害。郭烏妹肇事後，於犯罪未被發覺前，員
    警到場處理時，當場承認為肇事者，自首而接受裁判。
二、案經黃增荣訴由南投縣政府警察局草屯分局報告臺灣南投地
    方檢察署檢察官偵查起訴。
    理  由
壹、程序方面：
    本件被告郭烏妹所犯非為死刑、無期徒刑、最輕本刑為3年
    以上有期徒刑之罪或高等法院管轄第一審案件，其於本院準
    備程序進行中，先就被訴事實為有罪之陳述，經告知被告簡
    式審判程序之旨，並聽取公訴人及被告之意見後，本院合議
    庭依刑事訴訟法第273條之1之規定，裁定由受命法官獨任進
    行簡式審判程序，且依同法第273條之2規定，不受同法第15
    9條第1項、第161條之2、第161條之3、第163條之1及第164
    條至第170條有關證據提示、交互詰問及傳聞證據等相關規
    定之限制，合先敘明。
貳、實體方面：
一、認定犯罪事實所憑之證據及理由： 
　㈠上開事實，業據被告於本院準備程序及審理時坦承不諱，核
    與證人即告訴人黃增荣於警詢、偵查中之證述相符；且有職
    務報告、佑民醫院診斷書、南投縣政府警察局草屯分局自首
    情形紀錄表、道路交通事故現場圖、道路交通事故調查報告
    表㈠㈡、現場照片11張、路口監視器照片4張、車輛詳細資料
    報表、證號查詢機車駕駛人資料等附卷可稽（見警卷第9至1
    0、34、45、52至62、66、67頁），足認被告上開自白與事
    實相符，堪予採信。㈡
  ㈡按汽車行駛至交岔路口，左轉彎時，應距交岔路口30公尺前
    顯示方向燈或手勢，換入內側車道或左轉車道，行至交岔路
    口中心處左轉，並不得占用來車道搶先左轉，道路交通安全
    規則第102條第1項第5款定有明文。被告自應注意遵守上述
    道路交通安全之規定。又依道路交通事故調查報告表所載，
    肇事當時天候晴朗，視距良好又無障礙物，並無不能注意之
    情事，詎被告竟於行經無號誌交岔路口，跨越雙黃實線，逆
    向斜穿道路左轉，致與告訴人機車發生碰撞，自足認被告確
    有過失甚明。而交通部公路總局臺中區監理所南投縣區車輛
    行車事故鑑定會亦認被告無照駕駛普通重型機車，行經無號
    誌交岔路口，跨越雙黃實線搶先左轉、逆向斜穿道路不當，
    為肇事主因，有交通部公路總局臺中區監理所109年10月28
    日投鑑字第1090258736號函暨檢附行車事故鑑定意見書附卷
    可佐（偵一卷16至19頁）。又告訴人所受上開傷害係於騎乘
    機車行進中，遭被告機車撞擊機車而人車倒地所致，是被告
    過失行為與告訴人之傷害結果間自有相當因果關係。
　㈢從而，本案事證明確，被告上揭犯行堪予認定，應依法論科
    。
二、論罪科刑：
  ㈠按刑法總則之加重，係概括性之規定，所有罪名均一體適用
    ；刑法分則之加重，係就犯罪類型變更之個別犯罪行為予以
    加重，成為另一獨立之罪名；道路交通管理處罰條例第86條
    第1項關於汽車駕駛人，無駕駛執照駕車、酒醉駕車、吸食
    毒品或迷幻藥駕車、行駛人行道或行經行人穿越道不依規定
    讓行人優先通行，因而致人受傷或死亡，依法應負刑事責任
    者，加重其刑至2分之1之規定，係就刑法第276條之過失致
    人於死罪、刑法第284條之過失傷害（及致重傷）罪之基本
    犯罪類型，對於加害人為汽車駕駛人，於從事駕駛汽車之特
    定行為時，或於行駛人行道、行經行人穿越道之特定地點，
    不依規定讓行人優先通行，因而致人受傷或死亡之特殊行為
    要件予以加重處罰，已就上述刑法第276條、第284條各罪犯
    罪類型變更之個別犯罪行為予以加重，而成另一獨立之罪名
    ，自屬刑法分則加重之性質（最高法院99年度台非字第198
    號判決意旨參照）。本案被告未考領得合格之普通重型機車
    駕駛執照，為被告所供認在卷（見本院卷第36頁），並有證
    號查詢機車駕駛人資料附卷可查（見警卷第67頁），是被告
    無駕駛執照駕駛普通重型機車，並因本案過失行為而致告訴
    人受有起訴書所載之傷勢，核其所為，係犯道路交通管理處
    罰條例第86條第1項、刑法第284條前段之無駕駛執照駕車而
    犯過失傷害罪，且應依上開條例之規定加重其法定本刑。公
    訴意旨認被告涉犯刑法第284條前段之過失傷害罪，固有未
    洽，惟起訴書所載之犯罪事實，與本院所認定之事實，二者
    之基本社會事實同一，復經本院當庭諭知被告另涉犯此部分
    罪嫌，俾其行使防禦權，爰依刑事訴訟法第300條變更起訴
    法條。
　㈡被告肇事後，在有偵查犯罪職權之公務員知悉前，主動向到
    場處理之警員坦承為肇事者，自首而接受裁判等情，有南投
    縣政府警察局草屯分局自首情形紀錄表在卷可稽（見警卷第
    45頁），被告對於未發覺之罪自首，且迄未逃避偵審，爰依
    刑法第62條前段規定，酌減輕其刑，並依法先加後減之。
  ㈢爰以行為人之責任為基礎，審酌被告在無駕駛執照之情形下
    ，漠視公權力及往來人車生命、身體、財產安全，竟騎乘機
    車在道路上行駛，對一般往來之公眾具有高度危險性，且疏
    未注意遵守交通規則，因前開疏失與告訴人發生車禍事故，
    造成告訴人受有起訴書所載之傷勢，使告訴人遭受身心上之
    痛苦，所為實值非難。惟念被告並無前科紀錄，有臺灣高等
    法院被告前案紀錄表可稽，素行尚佳，且犯後終能於本院準
    備程序中坦承犯行，然迄今尚未與告訴人達成和解或調解，
    亦未賠償告訴人所受損害；兼衡其於本案之過失程度、所生
    危害；復考量被告自述其沒有讀書，不識字之智識程度，經
    濟狀況貧困，目前打零工維生，自己患有心臟病，先生罹癌
    ，需要依靠親友資助之家庭生活經濟狀況（見本院卷第29、
    69頁）及告訴人當庭表示不希望給予被告自新之機會，對人
    性感到失望之意見等一切情狀，量處如主文所示之刑，並諭
    知易科罰金之折算標準。
據上論斷，應依刑事訴訟法第273 條之1 第1 項、第284 條之1
、第299 條第1 項前段、第300條，判決如主文。
本案經檢察官李英霆提起公訴，檢察官林孟賢到庭執行職務。
中　　華　　民　　國　　110 　年　　11　　月　　18 　 日
                        刑事第二庭    法  官  顏紫安
以上正本與原本無異。
如不服本判決應於收受送達後20日內向本院提出上訴書狀，並應
敘述具體理由；其未敘述上訴理由者，應於上訴期間屆滿後20日
內向本院補提理由書（均須按他造當事人之人數附繕本）「切勿
逕送上級法院」。
告訴人或被害人如對於本判決不服者，應具備理由請求檢察官上
訴，其上訴期間之計算係以檢察官收受判決正本之日期為準。
                                      書記官  劉芳竺
中　　華　　民　　國　　110 　年　　11　　月　　19　　日
附錄本判決論罪科刑法條：
道路交通管理處罰條例第86條第1 項
汽車駕駛人，無駕駛執照駕車、酒醉駕車、吸食毒品或迷幻藥駕
車、行駛人行道或行經行人穿越道不依規定讓行人優先通行，因
而致人受傷或死亡，依法應負刑事責任者，加重其刑至二分之一
。
刑法第284 條前段
因過失傷害人者，處一年以下有期徒刑、拘役或十萬元以下罰金
。

卷宗對照表
卷宗名稱 簡稱 南投縣政府警察局草屯分局投草警偵字第1090024810號刑案偵查卷宗 警卷 臺灣南投地方檢察署110年度偵字第53號偵查卷宗 偵一卷 臺灣南投地方檢察署110年度偵字第2719號偵查卷宗 偵二卷 臺灣南投地方檢察署110年度他字第179號偵查卷宗 偵三卷 臺灣南投地方法院110年度交易字第58號交通事件卷宗 院卷